臺灣士林地方法院民事裁定
110年度司字第77號
聲  請  人  財政部臺北國稅局

法定代理人  宋秀玲


上列聲請人聲請選派相對人源鑫企業有限公司清算人事件，本院
裁定如下：
　　主　　文
聲請駁回。
聲請費用新臺幣壹仟元由聲請人負擔。
　　理　　由
一、解散之公司除因合併、分割或破產而解散外，應行清算；有
    限公司之清算，準用無限公司有關之規定；公司之清算，以
    全體股東為清算人，但公司法或章程另有規定或經股東決議
    ，另選清算人者，不在此限；由股東全體清算時，股東中有
    死亡者，清算事務由其繼承人行之，繼承人有數人時，應由
    繼承人互推一人行之；不能依公司法第79條規定定其清算人
    時，法院得因利害關係人之聲請，選派清算人。公司法第24
    條、第113條第2項、第79條、第80條及第81條分別定有明文
    。又非訟事件法第13條、第14條、第15條及第17條規定之費
    用，關係人未預納者，法院應限期命其預納，逾期仍不預納
    者，應駁回其聲請或抗告；第20條及前項以外之費用，聲請
    人未預納者，法院得拒絕其聲請，同法第26條第1項、第2項
    定有明文。且依同法第177條準用同法第174條規定，選派清
    算人應給付報酬，並由公司負擔，相對人公司既已無財產可
    供給付清算人報酬，法院於選派該公司之清算人後，因清算
    人未預收報酬即無法進行清算事務，此時亦應命聲請人墊繳
    清算人報酬，倘聲請人不願意墊繳，先前所為選派程序即無
    從執行，徒增法院業務負擔，如要求法院墊付清算人報酬，
    因將來亦無法透過強制執行程序追回代墊費用，亦將造成法
    院額外負擔。而非訟事件法第26條既規定聲請人未預納者，
    法院得拒絕其聲請，自得逕以裁定駁回之（臺灣高等法院暨
    所屬法院105年法律座談會民事類提案第43號研討結果同此
    見解）。
二、聲請意旨略以：相對人源鑫企業有限公司滯欠營利事業所得
    稅罰鍰計新臺幣(下同)81萬3,704元，經臺北市政府以民國1
    06年9月27日府產業商字第10658886900號函解散登記在案，
    相對人雖選任其唯一股東兼董事廖國良為清算人，惟廖國良
    業已死亡，其繼承人廖均晏、廖育琪、陳吉、廖淑玲並已拋
    棄繼承，致相對人105年度營利事業所得稅違章案件罰鍰繳
    款書無從送達，爰依公司法第113條準用第81條規定，以利
    害關係人身分聲請本院選派清算人。　　　　
三、經查，聲請人主張相對人為一人有限公司，且已解散，並選
    任廖國良為清算人，相對人之唯一股東兼董事廖國良已於11
    0年6月26日死亡，其法定繼承人均已拋棄繼承等情，業據聲
    請人提出死亡登記申請書資料查詢清單、繼承系統表、家庭
    成員（三等親）資料查詢清單、臺北市政府106年9月27日府
    產業商字第10658886900號函暨有限公司變更登記表、相對
    人股東同意書、經濟部商工登記公示資料查詢服務、臺灣南
    投地方法院家事庭通知等件為憑（見本院卷第15-37、41-43
    頁），此部分事實堪信為真。又相對人尚積欠105年度營利
    事業所得稅罰鍰81萬3,704元，有財政部臺北國稅局欠稅查
    詢情形表在卷可稽（見本院卷第13頁），而相對人雖曾選任
    廖國良為清算人，然廖國良業已死亡，已無股東可擔任清算
    人，聲請人為稅捐機關，本於利害關係人身分，依公司法第
    113條準用同法第81條規定，聲請為相對人選任清算人，於
    法並無不合。
四、然就聲請人聲請選派專業會計師、律師為清算人一節，依非
    訟事件法第177條準用第174條之規定，選派清算人應給付報
    酬，惟相對人109年所得僅4元，名下亦無財產，有稅務電子
    閘門財產所得調件明細表在卷可參（見本院卷第59-60頁）
    ，足認相對人已無財產給付清算人報酬，聲請人並陳明：其
    並無意願預納清算人報酬等語，有公務電話紀錄表附卷可憑
    （見本院卷第65頁）。則本件選派清算人既有由聲請人預納
    清算人報酬之必要，而聲請人已表明無法預納，揆諸前開說
    明，本件選派程序即無從執行，故本件聲請，礙難准許，應
    予駁回。
五、爰裁定如主文。 
中　　華　　民　　國　　110 　年　　12　　月　　24　　日
                  民事第二庭  法  官  蔡子琪
以上正本係照原本作成。
如對本裁定抗告，應於裁定送達後10日內向本院提出抗告狀，並
繳納抗告費新臺幣1,000 元。　　　
中　　華　　民　　國　　110 　年　　12　　月　　24　　日
                              書記官  簡吟倫